【裁判字號】    98,消債更,103
【裁判日期】    990312
【裁判案由】    聲請更生
【裁判全文】
臺灣基隆地方法院民事裁定           98年度消債更字第103號
債  務  人  甲○○
上列債務人因消費者債務清理條例聲請更生事件，本院裁定如下
：
    主  文
債務人甲○○自中華民國九十九年三月十二日中午十二時起開始
更生程序。
命司法事務官進行本件更生程序。
    理  由
一、按法院開始更生程序之裁定，應載明其年、月、日、時，並
    即時發生效力；法院裁定開始更生或清算程序後，得命司法
    事務官進行更生或清算程序，必要時得選任律師、會計師或
    其他適當之自然人或法人一人為監督人或管理人；消費者債
    務清理條例第45條第1項、第16條第1項分別定有明文。
二、聲請意旨略以：債務人有不能清償債務情事，於消費者債務
    清理條例施行前，曾於民國95年11月間依中華民國銀行公會
    會員辦理消費金融案件無擔保債務協商機制與金融機構達成
    協議，約定每月償還新臺幣（下同）19,453元，債務人均以
    個人及長子之薪資所得繳納協商款，繳納 5期後因長子失業
    又離家出走，不再分擔上開債務，配偶亦失蹤多年，從未負
    擔家庭生活支出，一家生計全賴債務人以薪資所得獨自支撐
    ，致無法依原協商條件履行，不得已於96年 3月間毀諾，實
    屬不可歸責於己之事由，且債務人無擔保或無優先權之債務
    總額未逾 1,200萬元，復未經法院裁定開始清算程序或宣告
    破產，為此向本院聲請更生等語。
三、經查，債務人所主張之上開事實，業據提出財產及收入狀況
    說明書、債權人清冊、戶籍謄本、勞工保險被保險人投保資
    料表、財產歸屬資料清單、綜合所得稅各類所得清單資料、
    聯合徵信中心當事人綜合信用報告、協議書暨無擔保債務還
    款計劃、水電費收據、電話費及瓦斯費收據、房屋租賃契約
    書、學雜費收據等件為證，堪認屬實。本院審酌債務人之財
    產除一部1997年分汽車及一部1993年分機車外，僅有服務於
    日安中醫診所之薪資所得，其中96、97年每月平均薪資分別
    為10,000元、19,167元（230,000÷12=19,167，小數點以下
    四捨五入），有財政部北區國稅局96、97年度綜合所得稅各
    類所得資料清單及由雇主所出示之薪資給付證明在卷足憑，
    依98年度臺灣省每人每月最低生活費 9,829元計算，於扣除
    最低生活費後即不足以支付前開每月應清償之協商金額19,4
    53元，而債務人所有之上開財產價值不高，即使變賣後清償
    部分債務，以債務人目前之收入，亦無法清償其餘債務，堪
    認債務人有不能清債債務之情形，且其無法履行協議，係因
    客觀收入不足所致，並非主觀上惡意不履行協商
四、綜上所述，本件債務人僅係一般消費者，並未從事營業，且
    有不能清償債務之情事，又其所負無擔保及無優先權債務並
    未逾 1,200萬元，之前雖與各債權銀行達成協議，然客觀上
    有不可歸責致履行協議顯有重大困難之事由，復未經法院裁
    定開始清算程序或宣告破產，亦查無消費者債務清理條例第
    6條第3項、第 8條或第46條各款所定駁回更生聲請之事由存
    在，債務人聲請更生，自屬有據，應予准許，並命司法事務
    官進行本件更生程序，爰裁定如主文。
中    華    民    國    99    年    3     月    12    日
                  民事庭法  官  陳湘琳
以上正本係照原本作成。
本件不得抗告。
本裁定已於99年3月12日中午12時公告。
中    華    民    國    99    年    3     月    12    日
                        書記官  張慧儀

司法院資訊處製作；財團法人民間司法改革基金會備份。
